【裁判字號】    99,易,195
【裁判日期】    990729
【裁判案由】    詐欺
【裁判全文】
臺灣臺東地方法院刑事判決               99年度易字第195號
公  訴  人  臺灣臺東地方法院檢察署檢察官
被      告  甲○○
上列被告因詐欺案件，經檢察官提起公訴（99年度偵字第905號
），被告於準備程序就被訴事實，為有罪之陳述，本院合議庭裁
定由受命法官行簡式審判程序審理，判決如下：
    主  文
甲○○幫助犯詐欺取財罪，處拘役參拾日，如易科罰金，以新臺
幣壹仟元折算壹日。
    犯罪事實
一、甲○○雖已預知如將個人名義申辦之行動電話門號提供他人
    使用時，可能遭不肖詐騙集團利用該行動電話門號作為實施
    詐騙之工具，竟基於幫助他人對不特定人實施詐欺之犯意，
    於民國（下同）96年9月6日至96年9月27日14時許前之某日
    ，在桃園市夜市，將其於96年9月6日在臺灣大哥大電信股份
    有限公司(以下稱臺灣大哥大電信公司)桃園中山特約服務中
    心所申辦之易付卡門號:0000000000號SIM卡交付予不詳年籍
    成年詐騙集團成員，再由該詐騙集團中自稱「美菁」女子於
    96年9月27日14時許，以未顯示來電門號撥打至丙○○00000
    00000門號，向丙○○佯稱:伊因生病，急需1筆新臺幣(下同
    )5萬元之現款，並請將該5萬元現款匯給伊，要丙○○與000
    0000000門號聯絡等語，使丙○○因此陷於錯誤，依詐騙集
    團成員指示，與甲○○提供之0000000000門號通聯後，於同
    日15時16分、15時18分，分將2筆金額共為5萬元(即第1筆為
    3萬元，第2筆為2萬元)現款匯入林其昌(業經臺灣桃園地方
    法院以98年度易字第144號判處有期徒刑3月確定）在華南銀
    行股份有限公司(以下稱華南銀行)三重分行所開設之帳號:0
    00000000000號帳戶內後，再由為該詐騙集團成員之陳淑玲(
    業經臺灣桃園地方法院以98年度易字第144號判處有期徒刑4
    月確定）以2400元代價指示其他成員林韶觀(業經臺灣桃園
    地方法院以98年度易字第144號判處有期徒刑4月確定）前往
    領款，並於翌日將前揭款項匯到不知情之許乾甥在中國信託
    商業銀行股份有限(以下稱中國信託銀行)所開設之帳號:000
    000000000號帳尸內。嗣丙○○發現受騙而報警處理，為警
    查獲林其昌、林韶觀、陳淑玲3人之犯行，移送臺灣桃園地
    方法院檢察署偵辦，再由檢察官循線發現甲○○犯行，自動
    簽分偵辦。
二、案經臺灣地方法院檢察署檢察官呈臺灣高等法院檢察署檢察
    長核轉臺灣臺東地方法院檢察署檢察官偵查起訴。
    理    由
一、被告甲○○於準備程序中，先就上開犯罪事實為有罪之陳述
    ，且所犯係死刑、無期徒刑、最輕本刑為三年以上有期徒刑
    以外之罪，經本院合議庭依刑事訴訟法第二百七十三條之一
    第一項之規定，裁定由法官獨任進行簡式審判程序，先此敘
    明。
二、上開犯罪事實，業據被告甲○○於本院審理時坦承不諱，核
    與證人即被害人丙○○於警詢中指述相符，復有臺灣大哥大
    股份有限公司99年3月4日法大字第099029819號書函附00000
    00000門號基本基料查詢及預付卡申請書（臺灣桃園地方法
    院檢察署99年度偵字第2210號卷第10至12頁）、臺灣大哥大
    0000000000門號通聯紀錄（臺灣桃園地方法院檢察署96年度
    偵字第24398號卷第14至15頁）、新竹縣警察局竹北分局新
    工派出所受理詐騙帳戶通報警示簡便格式表、內政部警政署
    反詐騙案件紀錄表、渣打銀行自動櫃員機交易明細表（以上
    均詳臺灣桃園地方法院檢察署96年度偵字第24398號卷第32
    至35頁）、華南銀行帳號:000000000000號帳戶存摺封面及
    內頁影本、華南銀行三重分行函檢附之林其昌開戶資料及存
    款往來明細表、中國信託商業銀行股份有限公司函檢附許乾
    甥開戶基本資料暨歷史交易明細足稽，被告自白與事實相符
    ，犯行洵堪認定，應依法論科。
三、按刑法第13條所稱之故意有直接故意（確定故意）與間接故
    意（不確定故意）。而依一般人通常之知識、經驗，均應知
    任意提供行動電話卡予無信賴關係之他人使用，易致他人以
    該電話卡作為不法犯罪之工具。而衡諸情理，被告係年逾二
    十歲之成年人，交付須儲值定額金錢後始能使用之行動電話
    SIM卡給不詳年籍者，異於常情，對此自難諉為不知。被告
    縱使並不確知所提供之人頭行動電話SIM卡，係遭他人用以
    對被害人詐欺取財，亦無法確知取得該SIM卡之人係以何種
    方法於何時地為詐欺取財之具體內容，惟對於其所提供之上
    揭SIM卡，將遭人作為詐欺取財犯行之工具使用，可預見其
    發生，竟仍同意提供，顯對SIM卡提供他人不法犯罪之所用
    ，並不違背被告之本意，足認被告具幫助犯罪之不確定故意
    。本案事證已臻明確，被告犯行堪予認定。
四、核被告甲○○提供0000000000門號SIM卡予不詳年籍成年人
    ，作為向被害人丙○○詐欺取財之用，致使被害人丙○○陷
    於錯誤，而依指示匯款至指定帳戶內，而遂行詐欺取財之犯
    行之所為，係犯刑法第30條第1項前段、第339條第1項之幫
    助詐欺取財罪。又被告係幫助犯，並未實際參與詐欺之犯行
    ，所犯情節較正犯輕微，爰依刑法第30條第2項規定，減輕
    其刑。爰審酌被告提供行動電話門號SIM卡供犯罪使用，造
    成遭受詐騙之人追查贓款及實際犯罪行為人發生阻礙，對於
    社會治安仍具有相當之危害性，及其犯罪動機、目的、手段
    、被害人丙○○所受財產損失之多寡、被告已於本院審理時
    坦承犯行之犯後態度、智識程度，及本案其餘共犯林其昌、
    林韶觀、陳淑玲等業與被害人丙○○和解，均受緩刑宣告，
    有臺灣桃園地方法院98年度易字第144號判決足稽等一切情
    狀，量處如主文所示之刑，併諭知易科罰金之折算標準，以
    示懲儆。
據上論斷，應依刑事訴訟法第273條之1第1項、第299條第1項前
段，刑法第30條第1項前段、第2項、第339條第1項、第41條第1
項前段，刑法施行法第1條之1第1項、第2項前段，判決如主文。
本案經檢察官乙○○到庭執行職務。
中    華    民    國    99    年    7    月    29    日
                  刑事第一庭    法  官  陳義忠
以上正本證明與原本無異。
如不服本判決應於收受送達後10日內向本院提出上訴書狀，並應
敘述具體理由；其未敘述上訴理由者，應於上訴期間屆滿後20日
內向本院補提理由書（均須按他造當事人之人數附繕本）。「切
勿逕送上級法院」。告訴人或被害人對於本判決如有不服，請書
具不服之理由狀，請求檢察官上訴者，其上訴期間之計算係以檢
察官收受判決正本之日期為準。
                                書記官  黃健豪
中    華    民    國    99    年    7     月    29    日
中華民國刑法第339條
意圖為自己或第三人不法之所有，以詐術使人將本人或第三人之
物交付者，處 5 年以下有期徒刑、拘役或科或併科 1 千元以下
罰金。
以前項方法得財產上不法之利益或使第三人得之者，亦同。
前二項之未遂犯罰之。

司法院資訊處製作；財團法人民間司法改革基金會備份。
